【裁判字號】    97,裁,3112
【裁判日期】    970612
【裁判案由】    贈與稅
【裁判全文】
最  高  行  政  法  院  裁  定
                                      97年度裁字第3112號
再 審原 告  甲○○
再 審被 告  財政部臺灣省北區國稅局
代  表  人  陳文宗
上列當事人間贈與稅事件，再審原告對於中華民國96年3月30日
本院96年度判字第534號判決，提起再審之訴，本院裁定如下：
    主  文
再審之訴駁回。
再審訴訟費用由再審原告負擔。
    理  由
一、按提起再審之訴，應依行政訴訟法第277條第1項第4款之規
    定表明再審理由，此為必須具備之程式。所謂表明再審理由
    ，必須指明確定判決有如何合於行政訴訟法第273條或第274
    條所定再審事由之具體情事，始為相當。倘僅泛言有再審事
    由而無具體情事者，仍難謂已合法表明再審理由，所提再審
    之訴，即屬不合法。
二、本件再審原告主張本院96年度判字第534號判決有行政訴訟
    法第273條第1項第1款所定事由，對之提起再審之訴，其再
    審意旨略以：按遺產及贈與稅法第10條並未就土地與房屋分
    屬不同人所有之情形有任何規定，且營業稅法與所得稅法係
    課徵營業稅及所得稅之依據，依租稅法定主義，不得作為課
    徵遺產稅之依憑。況原確定判決所引營業稅法施行細則第21
    條規定，規範對象為同一營業人，本件為贈與稅事件，並非
    營業稅事件，再審原告亦非營業稅法所稱之營業人，即無該
    規定適用之餘地。至於財政部民國83年1月26日台財稅第831
    581093號函，係適用於個人綜合所得稅事件，本件亦無該函
    釋之適用。原確定判決適用法規顯有錯誤。罰鍰部分，再審
    被告既「比照」營業稅法施行細則第21條規定計算贈與金額
    ，補稅並處罰鍰。基於法令不得割裂適用原則及公平原則，
    再審被告即應「比照」財政部87年10月23日台財稅第871971
    048號函規定免罰，原確定判決未予撤銷罰鍰處分，顯然違
    背法令云云。經核再審原告之上開理由，無非重述其在前訴
    訟程序起訴狀及上訴狀之主張，且原確定判決亦已敘明：本
    件系爭土地係再審原告所有，地上建物臺北縣三重市○○○
    路222、224、226、228號房屋則係其弟曹德慶、曹德榮共有
    ，兄弟3人於83年間合併出售，買賣價金共計149,600,000元
    ，承買人象山國際投資股份有限公司開立4張支票付款，其
    中3張以再審原告、曹德榮及曹德慶為受款人，另1張以曹德
    坤、曹德榮及曹德慶為受款人，4張支票經受款人背書轉讓
    ，曹德榮將4張支票悉數存入其合作金庫三重支庫帳戶內。
    且自83年迄今，再審原告並未就其應分得之土地價款行使請
    求權，期間竟長達十年餘之久，其贈與行為客觀上已成立而
    生效。則再審被告按土地公告現值占房屋評定標準價格及土
    地公告現值總額比例，核定再審原告分得土地價款新台幣（
    以下同）127,173,123元，減除土地增值稅24,199,382元，
    及再審原告返還先前向曹德榮借款46,929,769元，餘款56,0
    43,972元，核定贈與總額56,043,972元，應納稅額22,018,2
    36元，並按應納稅額加處1倍之罰鍰22,018,236元，且查原
    審判決就本件爭點即再審被告以再審原告贈與財產予其弟曹
    德榮，未依規定辦理贈與申報，核定贈與總額為56,043,972
    元，應納稅額22,018,236元，並罰鍰22,018,236元，是否適
    法各節，明確詳述其得心證之理由。並與行為時遺產及贈與
    稅法、加值型及非加值型營業稅法施行細則等法令規定及函
    釋意旨要無不合等情甚詳，經核並無不合。再審意旨仍就原
    確定判決已詳予論述不採之理由，任意指摘為不當，或泛言
    原確定判決有違上揭法令規定，未具體表明原確定判決有如
    何合於行政訴訟法第273條或第274條所定再審事由。依首揭
    規定及說明，再審原告提起本件再審之訴，自不合法，應予
    駁回。
三、據上論結，本件再審之訴為不合法。依行政訴訟法第278條
    第1項、第104條、民事訴訟法第95條、第78條，裁定如主文
    。
中    華    民    國    97    年    6     月    12    日
                    最高行政法院第一庭
                        審判長法官  鄭  淑  貞
                              法官  姜  仁  脩
                              法官  吳  慧  娟
                              法官  鄭  小  康
                              法官  帥  嘉  寶
以  上  正  本  證  明  與  原  本  無  異
中    華    民    國    97    年    6     月    13    日
                              書記官  郭  育  玎


司法院資訊處製作；財團法人民間司法改革基金會備份。
